臺灣高等法院刑事判決　　　　　　　　96年度上訴字第1596號
上　訴　人　臺灣基隆地方法院檢察署檢察官
被　　　告　甲○○
上列上訴人因被告毒品危害防制條例案件，不服臺灣基隆地方法
院96年度訴字第73號，中華民國96年1月8日第一審判決（起訴案
號：臺灣基隆地方法院檢察署95年度毒偵字第2339號），提起上
訴，本院判決如下：
    主  文
上訴駁回。
    事  實
一、甲○○前因施用毒品案件，經觀察、勒戒後，認無繼續施用
    毒品之傾向，於民國（下同）95年2月21日釋放出所，並由
    臺灣基隆地方法院檢察官於95年2月17日，以95年度毒偵字
    第293號不起訴處分書為不起訴處分確定。詎其猶不知戒除
    毒癮，復於觀察、勒戒釋放出所後5年內，再基於施用第一
    級毒品之犯意，於95年11月13日21時許，在臺北縣瑞芳鎮○
    ○路37號3樓住處，先後以將海洛因加水混合後置入針筒注
    射施打手臂之方式，施用第一級毒品海洛因，嗣於95年11月
    14 日13時許，在基隆市○○區○○街281號前，為警盤查吳
    宏斌所駕駛之車牌號碼CA-8186號自用小客車時，查獲同車
    之白嘉文持有安非他命1小包（毛重1.0公克）、安非他命吸
    食器1個、橡皮管1條、分裝袋1包及鐵製藥鏟1支等物（另扣
    於白嘉文施用毒品案件），因甲○○為同車之乘客，經其同
    意採集尿液送驗，結果呈嗎啡、可待因、安非他命及甲基安
    非他命陽性反應，始悉上情。
二、審由基隆市警察局第二分局移送臺灣基隆地方法院檢察署檢
    察官偵查起訴。
    理  由
一、上揭犯罪事實，業據被告甲○○坦承不諱；而被告甲○○為
    警查獲後所採集之尿液檢體，經送昭信科技顧問股份有限公
    司以氣相層析質譜儀法為確認檢驗之結果，呈嗎啡、可待因
    、安非他命及甲基安非他命陽性反應，有該公司濫用藥物尿
    液檢體檢驗報告附卷可稽，此外，復有不起訴處分書及本署
    刑案資料查註紀錄表在卷足憑，被告犯嫌堪以認定。
二、核被告所為，係犯毒品危害防制條例第10條第1項之施用第
    一級毒品罪；其持有第一級毒品之低度行為分別為施用第一
    級毒品之高度行為所吸收，不另論罪。
三、至扣案如上開事實欄所載之物，並非被告所有，亦非供本案
    被告施用第一級毒品海洛因所用之物，不予宣告沒收。
四、原審援引毒品危害防制條例第10條第1項之規定，爰審酌被
    告前因施用毒品經觀察、勒戒後，猶不知珍惜自新之機會而
    續為施用毒品，顯見其自制力甚低，並審酌其所犯施用毒品
    之犯罪係戕害自身健康之行為，於他人尚不致造成損害及其
    施用之次數、犯後坦承犯行之態度等一切情狀，就其所犯施
    用第一級毒品罪，量處有期徒刑陸月，復說明上開扣案之物
    ，非被告所有，且非供本件犯罪所用之物，而不予一併宣告
    沒收之理由；復以被告所處之刑雖為有期徒刑六月，惟按犯
    最重本刑為五年以下有期徒刑以下之刑之罪，而受六個月以
    下有期徒刑或拘役之宣告者，得以新臺幣1千元、2千元或3
    千元折算一日，易科罰金，刑法第41條第1項前段固定有明
    文，惟此規定於數罪併罰，其應執行之刑未逾六月者始適用
    之，同條第二項亦有明定，是本件所定應執行之刑既已逾六
    月（與施用第二級毒品罪所處之有期徒刑三月，合併定執行
    刑為八月），自無適用上述條文易科罰金之餘地，而在理由
    欄內說明其意旨，經核原審之認事用法均無不合，量刑亦稱
    妥適。
五、本件公訴人之上訴及移送併審意旨固另以：被告另於本件判
    決前之96年1月9日22時許起，同年月19日止，另在臺北縣瑞
    芳鎮○○路37號3樓住處，以將海洛因加水混合後置入針筒
    注射手臂方式，施用第一級毒品海洛因，認另涉有施用第一
    級毒品犯行，與本件有集合犯之關係，應為起訴效力所及，
    而請求一併審理，惟原審未及斟酌審判，而提起上訴及移請
    併案審理云云，惟查：
（一）按刑法及刑法施行法業於94年2月2日經總統以華總一義字
      第09400014901號令修正公布，並自95年7月1日施行（下
      稱修正後刑法），而修正後刑法已刪除修正前刑法第56
      條連續犯之規定，是被告於96年1月9日至同年月19日，縱
      猶有施用海洛因之行為，而於96年1月11日13時30分及同
      年月19日15時為警二次查獲，惟已無修正前刑法第56條連
      續犯所定，係基於概括犯意，於密切之期間反覆實施同一
      基本構成要件之行為，而依修正前刑法第56條連續犯之規
      定論以一罪並加重其刑之裁判上一罪關係，殆無疑義。
（二）又參諸刪除修正前刑法第56條之立法理由，乃為避免先前
      因適用連續犯之規定所衍生鼓勵犯罪之弊，致使國家刑罰
      權之行使發生不合理現象。至於刪除連續犯之規定後，則
      視具體情形依行為個數予以數罪併罰抑或認係一罪，亦即
      回歸依行為個數予以論罪科刑之原則。今被告認其於96年
      1月9日至19日間所為施用海洛因之犯行，分別於96年1 月
      11日13時30分及同年月19日15時，為警二次查獲之行為，
      與本案有罪事實間，具有包括一罪之集合犯關係，此項論
      據尚難認於法有據，且更肇致被告將於起訴後判決確定前
      之期間內多次施用毒品之行為，均屬包括一罪之集合犯關
      係而僅得論以一罪，相較於修正前刑法連續犯之規定，除
      範圍得以更加擴張外，更於性質上認僅屬包括一罪而無法
      適用加重其刑之規定；申言之，苟認被告所稱之96年1 月
      間施用海洛因行為係與本件有罪事實間，具有包括一罪之
      集合犯關係，則刑法刪除連續犯規定，藉以避免衍生鼓勵
      犯罪之弊，致使國家刑罰權之行使發生不合理現象之立法
      目的，不惟顯然無法實現外，反較修正前刑法連續犯衍生
      之缺失更加嚴重，應非刑法修正所欲見。況被告於96年1
      月9日及19日，為警查獲施用海洛因行為，亦屬與本案相
      隔一、二個月之另二次獨立施用海洛因行為，實難單以被
      告觸犯相同之毒品危害防制條例第10條第1項施用第一級
      毒品罪名，及施用毒品本身具有成癮性之犯罪性質，即謂
      其前後三次獨立施用海洛因之行為間，具有包括一罪之集
      合犯關係。
（三）綜上所述，本院認臺灣基隆地方法院檢察署96年度上字第
      36號上訴書所載，及96年度毒偵字第575號、第703號移送
      併辦意旨書所載部分，與本件起訴事實間，乃屬獨立之犯
      罪行為，並無法律上集合犯之關係，而非包括一罪。本件
      公訴人之上訴，難認為有理由，應予駁回。公訴人上訴及
      移請併審部分，並應同時退回原署另行偵辦，附此敘明。
六、被告另犯同條第二項之施用第二級毒品罪部分，原審判決後
    ，檢察官及被告均未上訴，已告確定，亦此敘明。
據上論斷，應依刑事訴訟法第368條，判決如主文。
本案經檢察官邱美育到庭執行職務。
中　　華　　民　　國　　96　　年　　5 　　月　　30　　日
                  刑事第三庭審判長法  官  許國宏
                                  法  官  朱光仁
                                  法  官  許增男
以上正本證明與原本無異。
如不服本判決，應於收受送達後十日內向本院提出上訴書狀，其
未敘述上訴之理由者並得於提起上訴後十日內向本院補提理由書
（均須按他造當事人之人數附繕本）。
                                  書記官  葉金發
中　　華　　民　　國　　96　　年　　5 　　月　　30　　日
附錄：本案論罪科刑法條全文
毒品危害防制條例第10條第1項
施用第一級毒品者，處 6 月以上 5 年以下有期徒刑。
